臺灣屏東地方法院刑事判決　　　　　　　100年度訴字第611號
公　訴　人　臺灣屏東地方法院檢察署檢察官
被　　　告　蔡家和
上列被告因違反毒品危害防制條例案件，經檢察官提起公訴（10
0 年度撤緩偵字第37號），因被告於準備程序中均就被訴事實為
有罪之陳述，經告知簡式審判程序之旨，並聽取檢察官、被告之
意見後，經本院合議庭裁定由受命法官獨任進行簡式審判程序，
本院判決如下：
    主  文
蔡家和犯如附表各編號所示之罪，均累犯，各處如附表各編號所
示之刑。應執行有期徒刑貳年肆月。
    事  實
一、蔡家和前因違反毒品危害防制條例案件經觀察勒戒，認有繼
    續施用毒品之傾向，經裁定送強制戒治，於民國88年3 月2
    日停止戒治付保護管束，迄同年7 月27日保護管束期滿執行
    完畢，並由臺灣高雄地方法院檢察署檢察官以89年度戒毒偵
    字第1210號為不起訴處分確定；又因竊盜案件，經本院以90
    年度易字第133 號判處有期徒刑1 年6 月確定；復因違反毒
    品危害防制條例案件，經強制戒治並起訴，戒治部分於90年
    10月30日停止戒治接續執行有期徒刑，迄91年5 月4 日期滿
    執行完畢，刑責部分經本院以90年度訴字第156 號判處有期
    徒刑10月確定；再因竊盜案件，經本院以90年度易字第411
    號判處有期徒刑6 月確定，與前揭竊盜案件合併應執行有期
    徒刑1 年10月，並接續執行前揭違反毒品危害防制條例案件
    有期徒刑10月，於92年4 月30日縮短刑期假釋出監，所餘刑
    期付保護管束，復於假釋期間因違反毒品危害防制條例案件
    ，經撤銷假釋，並由本院以93年度訴字第116 號判處有期徒
    刑1 年確定；93年間又因違反毒品危害防制條例案件，經本
    院以93年度易字第525 號判處有期徒刑4 月確定，同年間另
    因竊盜、贓物案件，經臺灣高等法院高雄分院以93年度上易
    字第663 號判處有期徒刑8 月確定、經本院以93年度易字第
    607 號判處有期徒刑5 月確定，上開4 案件合併應執行有期
    徒刑2 年2 月，並於前揭撤銷假釋應執行殘刑1 年16日執行
    後接續執行，於96年6 月22日縮短刑期假釋出監，所餘刑期
    付保護管束，甫於同年7 月20日保護管束期滿執行完畢。詎
    猶不知悔改，明知海洛因屬第一級毒品，不得持有及施用，
    仍分別基於施用第一級毒品之犯意，而為下列犯行：
  (一)於99年1 月20日某時，在屏東縣東港鎮某處之堤防，以將海
    洛因加水置於針筒後注入體內之方式，施用第一級毒品海洛
    因1 次。嗣於99年1 月22日11時51分許，經臺灣屏東地方法
    院檢察署觀護人通知到場採尿並送驗檢出海洛因代謝後之嗎
    啡陽性反應而查獲。
  (二)於99年2 月3 日某時，在上址以將海洛因加水置於針筒後注
    入體內之方式，施用第一級毒品海洛因1 次。嗣於99年2 月
    5 日11時38分許，經臺灣屏東地方法院檢察署觀護人通知到
    場採尿並送驗檢出海洛因代謝後之嗎啡陽性反應而查獲。
  (三)於99年2 月24日某時，在上址以將海洛因加水置於針筒後注
    入體內之方式，施用第一級毒品海洛因1 次。嗣於99年2 月
    26日13時3 分許，經臺灣屏東地方法院檢察署觀護人通知到
    場採尿並送驗檢出海洛因代謝後之嗎啡陽性反應而查獲。
  (四)於99年3 月9 日下午，在上址以將海洛因加水置於針筒後注
    體內之方式，施用第一級毒品海洛因1 次。嗣於99年3 月12
    日13時28分許，經臺灣屏東地方法檢察署觀護人通知到場採
    尿並送驗檢出海洛因代謝後之嗎啡陽性反應而查獲。
二、案經臺灣屏東地方法院檢察署觀護人簽請同署檢察官自動檢
    舉後偵查起訴。
    理  由
一、按除被告所犯為死刑、無期徒刑、最輕本刑為3 年以上有期
    徒刑之罪或高等法院管轄第一審案件者外，於法院行準備程
    序進行中，被告先就被訴事實為有罪之陳述時，審判長得告
    知被告簡式審判程序之旨，並聽取當事人、代理人、辯護人
    及輔佐人之意見後，裁定進行簡式審判程序；受命法官行準
    備程序，與法院或審判長有同一之權限，刑事訴訟法第273
    條之1 第1 項、第279 條第2 項前段分別定有明文。查本案
    被告蔡家和所犯均非為死刑、無期徒刑、最輕本刑為3 年以
    上有期徒刑之罪或高等法院管轄第一審案件，其於本院100
    年6 月30日準備程序進行中，先就前揭被訴事實均為有罪之
    陳述（見本院卷第38頁），經受命法官告知簡式審判程序之
    旨，並聽取當事人之意見後，本院合議庭認無不得或不宜改
    依簡式審判程序進行之處，爰依刑事訴訟法第273 條之1 第
    1 項，裁定本案均由受命法官獨任進行簡式審判程序。並依
    刑事訴訟法第159 條第2 項、第273 條之2 規定，本件不適
    用同法第159 條第1 項關於傳聞法則之規定，證據調查亦不
    受同法第159 條第1 項、第161 條之2 、第161 條之3 、第
    163 條之1 及第164 條至第170 條規定之限制，合先敘明。
二、上揭事實，業據被告蔡家和於本院準備程序及審理中坦承不
    諱（分見本院卷第38頁、第41頁反面），另將被告於99年1
    月22日11時51分許、99年2 月5 日11時38分許、99年2 月26
    日13時3 分許、99年3 月12日13時28分許所採集之尿液，分
    別囑託台灣檢驗科技股份有限公司鑑定，經以EIA 酵素免疫
    分析法初步檢驗、並以GC／MS氣相層析／質譜儀法確認檢驗
    ，結果判定均呈可待因、嗎啡陽性反應等情，有臺灣檢驗科
    技股份有限公司KＺ000000000000、KＺ000000000000、KＺ0000
    00000000、KＺ000000000000號濫用藥物檢驗報告共4 紙、屏
    東地方法院檢察署施用毒品犯受保護管束人尿液檢體監管紀
    錄表共4 紙在卷可稽（見99年度毒偵字第411 號卷第3 、4
    頁，99年度毒偵字第866 號卷第3 、4 頁，99年度毒偵字第
    615 號卷第3 、4 頁，99年度毒偵字第672 號卷、第3 、4
    頁），可知被告確曾分別於上揭採尿時間前施用海洛因甚明
    ，適足補強被告自白，堪認被告自白與事實相符，應屬真實
    。本件事證明確，被告犯行洵堪認定。
三、施用第一級毒品為犯罪行為，毒品危害防制條例第10條第1
    項定有處罰明文。故施用該毒品者，依前揭規定本應科以刑
    罰，惟基於施用毒品之人，兼有病患屬性，乃於刑事政策上
    對合於一定條件之施用者，依同條例第20條、第23條之規定
    ，施以觀察、勒戒及強制戒治之治療，期以保安處分替代刑
    罰，戒斷其身、心癮。惟亦僅限於「初犯」及「5 年後再犯
    」2 種情形，始應先經觀察、勒戒或強制戒治程序，不能逕
    行起訴，亦即設為施用毒品罪起訴條件之限制。但倘被告於
    5 年內已再犯，經依法再為保安處分或追訴處罰者，縱其第
    3 次（或第3 次以上）施用毒品之時間，在初犯之保安處分
    執行完畢釋放5 年以後，即非屬「5 年後再犯」之情形，且
    因前有「5 年內再犯」情形，顯見其再犯率甚高，原實施之
    保安處分無法收其實效，毋庸仍予寬典處遇，而應依該條例
    第10條逕予刑罰制裁，最高法院著有99年度台非字第246 號
    判決可資參照。查被告有事實欄一所載之施用毒品紀錄，有
    臺灣高等法院被告前案紀錄表1 份在卷可按，其於觀察、勒
    戒、強制戒治執行完畢釋放後5 年內，再因施用毒品案件經
    判處徒刑並執行完畢，參諸上揭最高法院判決要旨，縱其本
    案4 次施用毒品之時間均已在上揭觀察、勒戒、強制戒治執
    行完畢釋放5 年之後，仍應依法追訴處罰。
四、按海洛因為毒品危害防制條例第2 條第2 項第1 款明定之第
    一級毒品，未經許可，不得持有及施用。是核被告所為，均
    係犯毒品危害防制條例第10條第1 項之施用第一級毒品罪。
    又被告分別持有海洛因後進而施用，其持有之低度行為俱應
    被其施用之高度行為所吸收，均不另論罪。再被告所犯上開
    4 罪，犯意各別，行為互殊，應予分論併罰。另被告有如前
    揭犯罪事實欄所述之經有期徒刑宣告及執行完畢之情形，有
    前開臺灣高等法院被告前案紀錄表1 份附卷可稽，其於有期
    徒刑執行完畢後5 年以內，故意再犯本件有期徒刑以上之4
    罪，皆構成累犯，均應依刑法第47條第1 項規定加重其刑。
    爰審酌被告曾因施用毒品案件，經觀察、勒戒、強制戒治及
    判處徒刑確定，有上開前案紀錄表可按，素行不佳，亦未能
    戒絕毒品，復行施用毒品不輟，枉顧政府杜絕毒品禁令，然
    念其犯後均坦承犯罪、尚見悔意，復衡其犯罪之動機、目的
    及手段等一切情狀，分別量處如附表各編號所示之刑，並於
    主文欄定其應執行之刑，以示懲儆。
據上論斷，應依刑事訴訟法第273 條之1 第1 項、第284 條之1
、第299 條第1 項前段，毒品危害防制條例第10條第1 項，刑法
第11條前段、第47條第1 項、第51條第5 款，判決如主文。
本案經檢察官潘國威到庭執行職務。
中    華    民    國   100    年    7     月    14    日
                  刑事第三庭    法  官  蕭筠蓉
以上正本證明與原本無異。
如不服本判決應於收受判決後10日內向本院提出上訴書狀，並應
敘述具體理由；其未敘述上訴理由者，應於上訴期間屆滿後20日
內向本院補提理由書（均須按他造當事人之人數附繕本）「切勿
逕送上級法院」。
中    華    民    國   100    年    7     月    14    日
                                書記官  張語恬
附錄本案論罪科刑法條：毒品危害防制條例第10條第第1項。
毒品危害防制條例第10條
施用第一級毒品者，處 6 月以上 5 年以下有期徒刑。
施用第二級毒品者，處 3 年以下有期徒刑。
附表
┌──┬──────┬────────────────┐
│編號│  犯罪事實  │所犯之罪及所處之刑              │
├──┼──────┼────────────────┤
│ 一 │事實欄一、(一)│蔡家和施用第一級毒品，累犯，處有│
│    │部分        │期徒刑捌月。                    │
├──┼──────┼────────────────┤
│ 二 │事實欄一、(二)│蔡家和施用第一級毒品，累犯，處有│
│    │部分        │期徒刑捌月。                    │
├──┼──────┼────────────────┤
│ 三 │事實欄一、(三)│蔡家和施用第一級毒品，累犯，處有│
│    │部分        │期徒刑捌月。                    │
├──┼──────┼────────────────┤
│ 四 │事實欄一、(四)│蔡家和施用第一級毒品，累犯，處有│
│    │部分        │期徒刑捌月。                    │
└──┴──────┴────────────────┘